# 求助陈版，审计工作中遇到的问题

提问人：zq2018 时间：2019-05-25 20:25:49
净资产审计，企业实际控制人拟回购 A 股东股权，A 股东委托项目组进行3-31 净资产审计：
1 、企业提出，存在基准日未入账完全的应付账款，项目组拟逐项查验合同、验收单或入库单、发票，但企业只能提供合同，此时是否不能认定这部分负债？还能执行其他程序验证吗？因为存在很多年前的应付账款，很多支出无法验证。
2 、企业提出，拟将未来退休人员统筹外支出和内退支出予以折现，这部分没有董事会或股东会决议，但企业这么多年来一直在承担这部分费用，是否因审批程序不完整不能调整入账？
3 、企业提出，在建工程大部分需要进行费用化处理，执行常规在建工程程序，索要立项、验收资料，对于费用化的支出，不能实现，此时这部分该如何考虑执行程序和账务处理？
做审计一年多，现在带带小项目，经理们也不做业务，问他们问题，我最大的感觉就是讲讲理论，给不了实操性指导，感觉对事务所渐渐失去兴趣，或是自己没有天分。但工作还要做，向陈版求助，感谢！

回答人：chenyiwei
1 、如果只能提供合同，即使合同是真实的，也不能表明其所约定的交易确实已经如合同约定那样发生。若无法获取相关业务已经实际发生的证据，则无法核实相关负债的真实性。
2 、关键是要看该项支出是否已经构成企业的现时义务，以及依据相关监管政策（例如国资发评价 [2014]175 号文）是否允许企业计提这部分负债。
如果监管政策不允许计提这部分负债，但基于本次交易作价目的，企业和 A股东双方一致认可对其按标准予以计提的，则应在精算的基础上确定其余额，且由双方共同确认。
3 、获取企业认为应当费用化的支出的相关合同、凭证等，检查其业务内容，对照准则规定判断是否符合资本化计入在建工程成本的条件。
总体上看，被审计单位及其大股东的目的是要尽可能压低净资产进而压低股份回购价格，与 A 股东之间存在明显的利益冲突，对此需谨慎处理，加强与双方之间的沟通，确保中立立场，避免被卷入交易双方之间的利益纠纷。
对无法获取充分、适当的审计证据予以确认的事项，果断予以保留或无法表示意见。如果认为有必要采用特殊基础编制该报表的，则拟采用的特殊基础需经公司、大股东和 A 股东各方一致确认，并在业务约定书中明确具体内容，审计报告需遵循 1601 号准则的要求。
此外，如果本所是该公司历年的年报审计机构，对这些问题要考虑是否前期差错；如果不是年报审计机构，则建议与年报审计机构充分沟通上述问题，达成共识。